臺灣高雄地方法院刑事判決　　　　　　　96年度易字第249 號
公　訴　人　臺灣高雄地方法院檢察署檢察官
被　　　告　乙○○
上列被告因竊盜案件，經檢察官提起公訴（起訴案號：臺灣高雄
地方法院檢察署95年度偵緝字第3535號），本院判決如下：
    主  文
乙○○犯附表一編號1 至5 所示之竊盜罪，各處有期徒刑月。
又犯附表一編號6 所示之攜帶兇器竊盜未遂罪，處有期徒刑柒月
，扣案如附表二編號1 至3 所示之物，均沒收之。應執行有期徒
刑壹年捌月，扣案如附表二編號1 至3 所示之物，均沒收之。
    事  實
一、乙○○意圖為自己不法之所有，基於竊盜之犯意，分別於如
    下附表一編號1 至5 所示之時、地、犯罪手法，徒手竊取如
    附表一編號1 至5 所示被害人之財物及所得財物；其另於附
    表一編號6 所示之時、地、犯罪手法，持客觀上足以對人之
    生命、身體、安全構成威脅，具有危險性之可供兇器使用之
    鉗子1 支，竊取如附表一編號6 所示之被害人之財物，適經
    被害人陳石勝發現，立即報警逮捕而未得逞，並扣得乙○○
    所有供自己行竊使用之工具詳如附表二編號1 至3 所示物。
二、案經高雄市政府警察局三民第一分局報告臺灣高雄地方法院
    檢察署檢察官偵查起訴。
    理  由
壹、關於證據能力部分
(一)、按被告以外之人於審判外之陳述雖不符前四條之規定，而經
    當事人於審判程序同意作為證據，法院審酌該言詞陳述或書
    面陳述作成時之情況，認為適當者，亦得為證據。當事人、
    代理人或辯護人於法院調查證據時，知有第159 條第1 項不
    得為證據之情形，而未於言詞辯論終結前聲明異議，視為有
    前項之同意，刑事訴訟法第159 條之5 定有明文。又被告及
    其辯護人未於言詞辯論終結前聲明異議，並當庭表示沒有意
    見及同意列入證據方法（見本院卷第43頁），是本院審酌前
    開書面或言詞陳述，其作成過程並無不適當之情形，認為以
    之作為本案之證據亦屬適當，依刑事訴訟法第159 條之5 規
    定，自得作為證據，合先敘明。
(二)、查本件被告犯罪事實之證據方法，詳如卷附之警卷內檢附搜
    索扣押筆錄、贓物認領保管單、扣押物品目錄表、被告全民
    健康保險卡、行竊工具等照片7 張、勘察採證同意書（見高
    市警三 (壹)分 偵字第0950019092號卷，以下簡稱警卷，第
    17至29頁、第31頁），同上署95年偵字第23464 號卷第8 頁
    、第12頁檢附之扣押物品清單、臺灣高雄地方法院檢察署被
    告驗傷診斷書，與證人陳石勝、林文勝於警詢及95年10月3
    日偵查時之證述（見警卷第9 至16頁、同上署95年偵字第23
    464 號卷第26至31頁），均經被告於本院96年3 月20日審判
    程序時同意作為證據，且本院審酌該書證作成時之狀況，較
    無人情施壓或干擾，亦無不當取供之情形，認為上開卷附證
    據作為本案之證據亦屬適當，揆諸上揭規定，上開卷附證據
    俱有證據能力。
貳、關於實體部分
一、上開如附表一編號1 至6 所示之犯罪事實，業據被告乙○○
    於本院96年3 月20日審判程序時均坦承不諱，核與被害人即
    常盛營造股份有限公司工地負責人陳石勝於警詢、偵訊之證
    述情節大致相符，再互核與被害人即毫盛營造股份有限公司
    水電工程負責人林文勝於警詢、偵訊之指述情節亦大致符合
    （見警卷第9 頁至第16頁、95年度偵字第23464 號第26頁至
    第29頁），並有警卷內檢附搜索扣押筆錄、贓物認領保管單
    、扣押物品目錄表、被告全民健康保險卡、行竊工具等照片
    7 張、勘察採證同意書（見警卷第17至29頁、第31頁），同
    上署95年偵字第23464 號卷第8 頁、第12頁檢附之扣押物品
    清單在卷可稽，復有如附表二編號1 至3 所示之物扣案可稽
    。是被告之自白與事實相符，而罪證明確，其上開竊盜犯行
    ，堪以認定。
二、按刑法第321 條第1 項第3 款攜帶兇器竊盜罪，係以行為人
    攜帶兇器竊盜為其加重條件，此所謂之兇器，其種類並無限
    制，凡客觀上足以對人之生命、身體、安全構成威脅，具有
    危險性之兇器均屬之，且祇須行竊時攜帶此種具有危險性之
    兇器為已足，並不以攜帶之初有行兇之意圖，或確已用於行
    竊為必要（參照最高法院52年台上字第711 號、79年台上字
    第5253號判例意旨可參）。查本案被告乙○○於案發時，所
    攜帶之如附表二編號1 所示之鉗子1 支，依被告於本院96年
    3 月20日審判時供稱：伊當時手持鉗子1 支係正要剪銅線（
    見本院卷第43頁）等語綦詳，再核與警卷第29頁鉗子1 支照
    片所示係金屬材質、質地堅硬以觀，顯係極銳利之工具，是
    被告犯本案所攜帶之鉗子1 支，客觀上足以對人之生命、身
    體、安全構成威脅，係屬兇器無訛。
三、查刑法業於民國95年7月1日修正施行，而被告行為時均在前
    揭刑法修正施行之後，故本案應無新舊法之比較問題，爰依
    修正後之規定予以論處。又按連續犯本質上原屬數罪，上開
    刑法修正於連續犯之規定廢除後，對於先前實務上以連續犯
    予以處理之案件，端視試具體個案，除對於合乎接續犯或包
    括的一罪之情形，認其構成單一之犯罪外，其餘應認係數罪
    併罰（最高法院95年度台上字第4112號判決意旨參照）。
    核被告乙○○為上開竊盜犯行之地點固均在上開高雄市三民
    區○○○路202 號博愛國小後面工地內，各次犯行均間隔至
    少1 日以上，顯非基於同一竊盜犯意下之接續行為，其每次
    之犯行係犯如附表一編號１至５之所犯法條欄內記載之刑法
    第320 條第1 項普通竊盜罪，與其所為附表一編號６之所犯
    法條欄內記載之刑法第321 條第2 項、第1 項第3 款犯攜帶
    兇器竊盜未遂罪。又被告乙○○所為上開附表一編號１竊
    盜部分，同時對被害人陳石勝、林文勝二人為竊盜行為，係
    一行為觸犯數罪名，為想像競合犯，應依刑法第55條之規定
    ，從一重處斷；再其上開附表一編號１至６之所犯法條欄內
    記載之共計６次罪名間之各罪應予分論併罰。再被告乙○
    ○已著手於附表一編號６之所犯攜帶兇器竊盜未遂罪之實行
    ，而未至竊得財物，為未遂犯，應依刑法第25條第2 項規定
    減輕其刑。玆審酌被告乙○○不思以己力獲取所需，卻一
    再至上開博愛國小工地竊取財物，造成他人財物，自屬可議
    ，惟念及被告所竊取之財物價值，依據證人陳石勝、林文勝
    於警詢、偵查時之指述：上開失竊物之價值共計約11萬4500
    元許等語，再酌被犯罪後於本院96年3 月20日審判時坦承全
    部犯行，並有悔改之意，態度尚佳，並斟酌本件被告國中畢
    業教育程度不高，職業為工，經濟狀況不富裕，及其犯罪之
    動機、目的、手段等一切情狀，爰分別量處如主文所示之刑
    ，並定其應執行刑，用啟自新。另扣案附表二編號1 至3 所
    示之物，係被告所有供自己行竊如附表一編號6 所示之使用
    工具（見本院卷第43、45頁），應依刑法第38條第1 項第2
    款規定宣告沒收。
四、至於檢察官雖以被告有竊盜犯罪之習慣請求本院在判處被告
    罪刑之同時，依竊盜犯贓物犯保安處分條例第3 條第1 項規
    定，諭知被告入勞動場所強制工作等語。惟按有犯罪之習
    慣或以犯罪為常業或遊蕩或懶惰成習而犯罪者，得於刑之執
    行完畢或赦免後，令入勞動場所，強制工作；前項處分期間
    為三年以下，刑法第90條定有明文規定。次按刑法上規定
    之犯罪習慣，係指犯罪已成為日常之慣性行為，而竊盜犯有
    無犯罪習慣，固為事實審法院之職權，但行為人之犯罪成為
    習慣，在客觀上有於較長之一段時間內反覆為多次犯罪行為
    之情狀，是以犯罪之次數多寡及犯罪時間之長短，應為認定
    有無犯罪習慣之重要因素，事實審法院在認定行為人有無犯
    罪習慣時，對行為人犯罪之次數及賡續之時間等情況，如未
    以之作為認定之依據，則其職權之行使，難謂適法（最高法
    院79年度台上字第4255號、73年度台上字第981 號判決意旨
    參照）。又按刑法上之習慣犯，與累犯連續犯之性質有別
    ，必須有具體之事實，足資證明行為人有犯罪之惡習及慣行
    ，始有習慣犯規定之適用，並非一有累犯或連續犯之情形，
    即可認為有犯罪之習慣（最高法院54年度臺上字第3041號判
    決要旨參照）。再按保安處分係對受處分人將來之危險性
    所為拘束其身體、自由等之處置，以達教化與治療之目的，
    為刑罰之補充制度。我國現行刑法採刑罰與保安處分雙軌制
    ，係在維持行為責任之刑罰原則下，為協助行為人再社會化
    之功能，以及改善行為人潛在之危險性格，期能達成根治犯
    罪原因、預防犯罪之特別目的。然因保安處分之措施亦含社
    會隔離、拘束身體自由之性質，其限制人民之權利，實與刑
    罰同，本諸法治國家保障人權之原理及刑法之保護作用，保
    安處分之宣告，亦須本諸比例原則，使與行為人所為行為之
    嚴重性、行為人所表現之危險性，及對於行為人未來行為之
    期待性相當。而保安處分中之強制工作，旨在對於嚴重職業
    性犯罪及欠缺正確工作觀念或無正當工作因而犯罪者，強制
    其從事勞動，學習一技之長及正確之謀生觀念，使其日後重
    返社會，能適應社會生活，期以達成刑法教化、矯治之目的
    （司法院大法官會議釋字第471 號解釋暨理由書、釋字第52
    8 號解釋及最高法院91年度台上字第4625號判決意旨參照）
    。揆諸上揭解釋及判決意旨，因保安處分實質上亦具有刑罰
    之性質，故其宣告應符合比例原則，且法院應審酌行為人所
    為行為之嚴重性、行為人所表現之危險性及對於行為人未來
    行為之期待性，決定應否令入勞動處所強制工作。經查，
    (甲)被告乙○○於本件竊盜案件前，未有何竊盜前科，此有臺
    灣高等法院被告前案紀錄表在卷可稽，是從其犯罪時間、次
    數、所竊財物及對象觀之，尚與一般慣竊之懶惰成習，長期
    間且有計劃一再多次數而以犯罪成為日常習慣之情形有所不
    同，是其應屬一時貪念所為之犯罪行為，而非有犯罪習慣之
    人。(乙)再參諸本院已審酌刑法第57條所列舉之事項及其他一
    切情狀，判處被告乙○○應執行有期徒刑1 年8 月，已屬罪
    刑相當，並足以體現司法正義，並契合社會感情，(丙)諭知被
    告強制工作既非矯正其竊盜犯行之唯一方法，並審酌藉強制
    工作手段以矯正被告犯罪習性應合乎一定之比例，並求得法
    益間之均衡等情綜合以觀，是本院依其情節，認諭知被告上
    開有期徒刑之應執行有期徒刑1 年8 月，已足收矯治之效，
    毋庸併予宣告強制工作保安處分。(丁)是以，爰不諭知於刑之
    執行前，令入勞動場所強制工作，附此敘明。
據上論斷，應依刑事訴訟法第299 條第1 項前段，刑法刑法第32
0 條第1 項、第321 條第2 項、第1 項第3 款、第25條第2 項、
第41條第1 項前段、第55條，刑法施行法第1 條之1 ，刑法第38
條第1 項第2 款、第51條第5 款，判決如主文。
本案經檢察官甲○○到庭執行職務。
中　　華　　民　　國　　96　　年　　3 　月　　29　  　日
                  刑事第三庭  審判長法　官  田平安
                                    法  官  郭瓊徽
                                    法  官  施添寶
以上正本證明與原本無異。
如不服本判決，應於判決送達後10日內，向本院提出上訴書狀。
中　　華　　民　　國　　96　　年　　3 　月　　29　  　日
 　　　　　　　　　　　　　　       書記官  王翌翔
附錄本案論罪科刑法條全文
中華民國刑法第320條（普通竊盜罪、竊佔罪）
意圖為自己或第三人不法之所有，而竊取他人之動產者，為竊盜
罪，處5年以下有期徒刑、拘役或500元以下罰金。
意圖為自己或第三人不法之利益，而竊佔他人之不動產者，依前
項之規定處斷。
前二項之未遂犯罰之。
中華民國刑法第321條（加重竊盜罪）
犯竊盜罪而有左列情形之一者，處6月以上、5年以下有期徒刑：
一  於夜間侵入住宅或有人居住之建築物、船艦或隱匿其內而犯
    之者。
二  毀越門扇、牆垣或其他安全設備而犯之者。
三  攜帶兇器而犯之者。
四  結夥三人以上而犯之者。
五  乘火災、水災或其他災害之際而犯之者。
六  在車站或埠頭而犯之者。
前項之未遂犯罰之。
附表一：被告乙○○犯竊盜罪之時地、行為手法及其竊得財物、
        查獲經過、所犯罪名法條、本院判處有期徒刑之刑度
┌─┬───┬────┬──────┬──────┬─────┬────┐
│編│行為人│行為地點│行為時間、手│  查獲經過  │ 所犯法條 │本院判決│
│號│      │        │法、方式及其│  如何查獲  │ 及其罪名 │量處刑度│
│  │      │        │所竊得之財物│            │          │        │
├─┼───┼────┼──────┼──────┼─────┼────┤
│1 │乙○○│高雄市三│被告乙○○於│被告乙○○嗣│刑法第320 │有期徒刑│
│  │      │民區十全│95年8月25日 │於95年9 月3 │條第1 項犯│3 月。  │
│  │      │一路202 │晚上7時許， │日晚上9 時50│普通竊盜罪│        │
│  │      │號博愛國│單獨進入左揭│分許，單獨進│          │        │
│  │      │小後面工│地點，徒手竊│入左揭地點時│          │        │
│  │      │地      │取被害人陳石│，欲持堪供為│          │        │
│  │      │        │勝所有之電腦│兇器使用之鉗│          │        │
│  │      │        │螢幕1台、打 │子，剪斷鋼索│          │        │
│  │      │        │壁機1台及被 │，竊為己有時│          │        │
│  │      │        │害人林文勝所│，經陳石勝發│          │        │
│  │      │        │有之電鑽2隻 │現，並報警逮│          │        │
│  │      │        │、加壓馬達1 │捕，始悉上情│          │        │
│  │      │        │個，得手後，│。          │          │        │
│  │      │        │將前揭物品變│            │          │        │
│  │      │        │賣得款後，花│            │          │        │
│  │      │        │用殆盡。    │            │          │        │
├─┼───┼────┼──────┼──────┼─────┼────┤
│2 │乙○○│同上    │被告乙○○於│同上        │刑法第320 │有期徒刑│
│  │      │        │95年8月26日 │            │條第1 項犯│3 月。  │
│  │      │        │晚上7時許， │            │普通竊盜罪│        │
│  │      │        │單獨進入左揭│            │          │        │
│  │      │        │地點，徒手竊│            │          │        │
│  │      │        │取被害人林文│            │          │        │
│  │      │        │勝所有之電纜│            │          │        │
│  │      │        │線2捲及電線5│            │          │        │
│  │      │        │綑，得手後，│            │          │        │
│  │      │        │將前揭物品變│            │          │        │
│  │      │        │賣得款後，花│            │          │        │
│  │      │        │用殆盡。    │            │          │        │
├─┼───┼────┼──────┼──────┼─────┼────┤
│3 │乙○○│同上    │被告乙○○於│同上        │刑法第320 │有期徒刑│
│  │      │        │95年8月28日 │            │條第1 項犯│3 月。  │
│  │      │        │中午12時許，│            │普通竊盜罪│        │
│  │      │        │單獨進入左揭│            │          │        │
│  │      │        │地點，徒手竊│            │          │        │
│  │      │        │取被害人林文│            │          │        │
│  │      │        │勝所有之電鑽│            │          │        │
│  │      │        │2隻，得手後 │            │          │        │
│  │      │        │，將前揭物品│            │          │        │
│  │      │        │變賣得款後，│            │          │        │
│  │      │        │花用殆盡。  │            │          │        │
│  │      │        │            │            │          │        │
├─┼───┼────┼──────┼──────┼─────┼────┤
│4 │乙○○│同上    │被告乙○○於│同上        │刑法第320 │有期徒刑│
│  │      │        │95年8月31日 │            │條第1 項犯│3 月。  │
│  │      │        │晚上6時30分 │            │普通竊盜罪│        │
│  │      │        │許，單獨進入│            │          │        │
│  │      │        │左揭地點，徒│            │          │        │
│  │      │        │手竊取被害人│            │          │        │
│  │      │        │陳石勝所有之│            │          │        │
│  │      │        │打壁機大、小│            │          │        │
│  │      │        │各1台，得手 │            │          │        │
│  │      │        │後，將前揭物│            │          │        │
│  │      │        │品變賣得款後│            │          │        │
│  │      │        │，花用殆盡。│            │          │        │
│  │      │        │            │            │          │        │
├─┼───┼────┼──────┼──────┼─────┼────┤
│5 │乙○○│同上    │被告乙○○於│同上        │刑法第320 │有期徒刑│
│  │      │        │95年9月2日晚│            │條第1 項犯│3 月。  │
│  │      │        │上6時30分許 │            │普通竊盜罪│        │
│  │      │        │，單獨進入左│            │          │        │
│  │      │        │揭地點，徒手│            │          │        │
│  │      │        │竊取被害人陳│            │          │        │
│  │      │        │石勝所有之電│            │          │        │
│  │      │        │腦螢幕1台及 │            │          │        │
│  │      │        │電鑽1隻，得 │            │          │        │
│  │      │        │手後，將前揭│            │          │        │
│  │      │        │物品變賣得款│            │          │        │
│  │      │        │後，花用殆盡│            │          │        │
│  │      │        │。          │            │          │        │
├─┼───┼────┼──────┼──────┼─────┼────┤
│6 │乙○○│同上    │被告乙○○於│同上        │刑法第321 │有期徒刑│
│  │      │        │95年9月3日晚│            │條第1項第3│7 月。  │
│  │      │        │上9時50分許 │            │款（攜帶兇│        │
│  │      │        │，單獨進入左│            │器）、同條│        │
│  │      │        │揭地點時，嘴│            │第2 項犯攜│        │
│  │      │        │帶口罩、雙手│            │帶兇器竊盜│        │
│  │      │        │帶手套，並持│            │未遂罪    │        │
│  │      │        │客觀上足以對│            │          │        │
│  │      │        │人之生命、身│            │          │        │
│  │      │        │體、安全構成│            │          │        │
│  │      │        │威脅，具有危│            │          │        │
│  │      │        │險性之可供兇│            │          │        │
│  │      │        │器使用之鉗子│            │          │        │
│  │      │        │1支 ，欲剪斷│            │          │        │
│  │      │        │銅線時，適為│            │          │        │
│  │      │        │被害人陳石勝│            │          │        │
│  │      │        │發現而未得逞│            │          │        │
│  │      │        │，並報警逮捕│            │          │        │
│  │      │        │之。        │            │          │        │
└─┴───┴────┴──────┴──────┴─────┴────┘
附表二：被告乙○○所有供自己行竊使用之工具詳如附表二編號
        1 至3 所示物，見本院卷第25頁扣押物品清單1紙。
┌───┬─────────────────┬─────────────┐
│編號  │扣        案         物         品│備                      註│
├───┼─────────────────┼─────────────┤
│ 1    │鉗子1支                           │被告乙○○所有，並供其犯竊│
│      │                                  │盜罪所用之物，應依刑法第38│
│      │                                  │條第1 項第2 款規定，予以沒│
│      │                                  │收。                      │
├───┼─────────────────┼─────────────┤
│ 2    │口罩1個                           │同上                      │
├───┼─────────────────┼─────────────┤
│ 3    │手套1雙                           │同上                      │
└───┴─────────────────┴─────────────┘
